【裁判字號】    97,交聲,2949
【裁判日期】    971230
【裁判案由】    交管條例聲異
【裁判全文】
臺灣板橋地方法院交通事件裁定        97年度交聲字第2949號
原處分機關  交通部公路總局臺北區監理所板橋監理站
異  議  人  乙○○
即受處分人
上列異議人即受處分人因違反道路交通管理處罰條例案件，對於
交通部公路總局臺北區監理所板橋監理站於97年11月6 日所為之
裁決處分（原處分案號：板監裁字第裁41-AEX276469號），聲明
異議，本院裁定如下：
    主  文
異議駁回。
    理  由
一、原處分意旨略以：異議人即受處分人乙○○於民國97年9 月
    9 日晚上10時10分許，騎乘車牌號碼532-DDG 號重型機車，
    行經臺北市市○○道與東寧路口，因其駕車行經有燈光號誌
    管制之交岔路口闖紅燈之違規事實，遭員警攔停逕行製單舉
    發，爰依違反道路交通管理處罰條例第53條第1 項規定，裁
    處受處分人罰鍰新臺幣（下同）2,700 元，並依同條例第63
    條第1 項記違規點數3 點。
二、聲明異議意旨略以：異議人於上開時間，駕駛車牌號碼532-
    DDG 號重型機車，行經臺北市市○○道與東寧路口，異議人
    確實有在市○○道的機車代轉區待轉後向東寧路行駛，再由
    東寧路右轉至八德路，異議人並沒有闖紅燈，況且員警無法
    提出違規採證照片為證，員警舉發顯有不實，原處分機關遽
    以裁罰，顯有違誤，爰依法聲明異議，請求撤銷原處分云云
    。
三、按「汽車駕駛人，行經有燈光號誌管制之交岔路口闖紅燈者
    ，處新臺幣1,800 元以上5,400 元以下罰鍰」，道路交通管
    理處罰條例第53條第1 項定有明文。次按汽車駕駛人有第53
    條第1 項之情形者，除依原條款處罰鍰外，並記違規點數3
    點，同條例第63條第1 項第3 款亦定有明文。再按當場舉發
    者，應填記駕駛人或行為人姓名、性別、出生年月日、地址
    、身分證統一編號及車主姓名、地址、車牌號碼、車輛種類
    。被查獲之駕駛人或行為人為受處分人時，應於填記通知單
    後將通知聯交付該駕駛人或行為人簽名或蓋章收受之；拒絕
    簽章者，仍應將通知聯交付該駕駛人或行為人收受，並記明
    其事由及交付之時間；拒絕收受者，應告知其應到案時間及
    處所，並記明事由與告知事項，視為已收受，違反道路交通
    管理事件統一裁罰基準及處理細則第11條第1 項第1 款定有
    明文。
四、經查：
(一)本件異議人於上開時、地，騎乘上開重型機車，因駕車行經
    有燈光號誌管制之交岔路口闖紅燈違規，經臺北市政府警察
    局松山分局松山派出所員警甲○○當場舉發，嗣經原處分機
    關即交通部公路總局臺北區監理所板橋監理站依據道路交通
    管理處罰條例第53條規定，於97年11月6 日裁處異議人罰鍰
    2,700 元，並記違規點數3 點之事實，有上開裁決書、臺北
    市政府警察局北市警交字第AEX276469 號舉發違反道路交通
    管理事件通知單在卷可憑（見本院卷第5、6頁）。
(二)異議人雖辯稱：伊確實有在機車待轉區裡待轉，伊沒有闖紅
    燈云云，惟證人即舉發異議人之員警甲○○於本院審理時到
    庭具結證稱：當天伊在東寧路與八德路口執行路檢勤務，伊
    看到異議人從市○○道○段紅燈左轉東寧路，伊將異議人攔
    停告知他市○○道紅燈時就不可以左轉東寧路，異議人說他
    有往前至東寧路待轉，伊告知他紅燈就要停在停止線前，不
    可以再往前騎到機車待轉區，所以伊在八德路與東寧路路口
    把異議人攔停，告知他違規事由，異議人說他沒有紅燈左轉
    ，所以拒收罰單，伊就告知異議人到案處所、時間及違規事
    由，並記載在罰單上，舉發當時氣候良好，視線很好，而且
    那邊是京華城百貨公司的迴音廊，上面有一個很大的探照燈
    ，當時只有異議人1 台機車紅燈左轉，伊不會看錯等語明確
    （見本院卷第16頁），並提出當庭繪製之舉發違規地點相關
    位置圖1 紙為據。是觀諸證人所言，當天氣候、視線均良好
    ，證人就舉發路段之燈號變換情形、執勤所處位置、異議人
    行駛路徑及闖紅燈過程等情節詳述具體明確，且證人既正執
    行勤務之際，對行駛車輛動向，自特別留意而無錯看或誤判
    之虞；況證人就本件如何查獲舉發之經過，於本院審理時到
    庭結證綦詳如上，其證述舉發過程連續而完整，顯見其記憶
    深刻，益徵其無誤判之虞；參以證人與異議人間，並無怨隙
    ，且素不相識，衡情證人應無設詞攀誣，或虛構違規事實以
    陷害異議人之理，是證人甲○○員警上開證述內容，經核尚
    無不可採信之處，自堪採信，是以異議人上開違規之行為應
    堪認定。從而，異議人空言否認上開違規事實，無非事後卸
    責之詞，自不足採。
(三)另異議人以舉發員警未告知到案日期，以致遭裁罰較高之罰
    鍰2,700 元云云置辯。惟查異議人遭員警甲○○當場攔停後
    ，因爭執並無上開闖紅燈違規事實，故拒絕在舉發違反道路
    交通管理事件通知單上簽名，並經員警甲○○在舉發通知單
    「收受通知聯者簽章欄」上註記：「已告知到案處所、時間
    ，拒簽收」等字樣，有上開舉發通知單在卷可考（見本院卷
    第5 頁），依前揭規定，應視為異議人已收受該舉發通知單
    。況舉發員警既已於填記舉發通知單內各欄位後，將該舉發
    通知單交付異議人簽名或蓋章收受，則異議人於斯時已處於
    隨時可得收受該舉發通知單之狀態，異議人如有不服或事後
    願繳納罰鍰，自得為後續之救濟行為或繳款行為，本身之權
    利並未因而受有影響，如拒絕收受，自應承受其怠於收受舉
    發通知單之不利益，是立法者明定此種情況仍生送達之效力
    ，異議人自不能以員警未告知應到案日期為由執為抗辯。綜
    上所述，異議人於違規當日即已得悉其違規事實，自應主動
    向監理單位查詢其應到案處所及罰鍰金額，竟怠於自動繳納
    罰鍰或到案聽候裁決，而致逾越應到案日期（即97年9 月24
    始提出申訴，即應承受逾期加重裁罰之不利益，故原處分機
    關逕依違反道路交通管理事件統一裁罰基準表規定，裁處異
    議人罰鍰2,700 元，於法自無不合，是異議人此部分所辯，
    亦不足取。
(四)至原舉發單位雖未能提出異議人違規照片或攝影畫面供異議
    人檢視，然「當場舉發」交通違規並不以攝影或照相存證為
    其要件，亦不以舉發錄影或照片為唯一之證明方法，若舉發
    警員係親眼見聞違規經過，並經以證人之身分具結後為證述
    ，此證人證詞仍不失為證明方法之一種。若強求各種交通違
    規行為均需以照片為其裁罰依據，事實上殆不可行，蓋諸多
    違規行為之發生難以預期，違規狀態稍縱即逝，無法期待執
    勤警員就一瞬間突發之交通違規行為，於發現後能即時攝影
    取證，事實上僅能仰賴舉發員警親身目視所見為之，別無其
    他舉證之可能，復查無其他證據顯示本件舉發員警有誤認或
    故意構陷之情事，自難以舉發員警無法提出其他證據佐證，
    即認其所述不可採信。是異議人以舉發員警無法提出採證照
    片云云置辯，尚不足卸免其責。
五、綜上所述，本件事證明確，異議人上開駕車行經有燈光號誌
    管制之交岔路口闖紅燈之違規事實，堪以認定。是以原處分
    機關據以援引前揭規定，並參酌違反道路交通管理事件統一
    裁罰基準表之規定，裁處異議人罰鍰2,700 元，並記違規點
    數3 點，於法並無何違誤或不當之處。本件異議為無理由，
    應予駁回。
據上論斷，應依道路交通案件處理辦法第19條，裁定如主文。
中    華    民    國    97    年    12    月    30    日
                  交通法庭  法  官  錢衍蓁
上列正本證明與原本無異。
如不服本裁定應於送達後5日內向本院提出抗告狀。
                            書記官  陳淑怡
中    華    民    國    97    年    12    月    30    日


司法院資訊處製作；財團法人民間司法改革基金會備份。
